臺灣高等法院高雄分院刑事判決　　　　94年度上重訴字第10號
上　訴　人
即　被　告　甲○○ ○○○○ .
　　　　　　　　　　33歲民.
　　　　　　　　　　102番地.
選任辯護人　陳旻沂律師
上列上訴人因違反毒品危害防制條例案件，不服臺灣高雄地方法
院94年度重訴字第11號中華民國94年4 月29日第一審判決（起訴
案號：臺灣高雄地方法院檢察署94年度偵字第2116號），提起上
訴，本院判決如下：
    主  文
原判決撤銷。
甲○○ ○○○○ ○○ （徐錫鎬）共同運輸第一級毒品，處無期徒刑，褫
奪公權終身，並應於刑之執行完畢或赦免後，驅逐出境。扣案之
第一級毒品海洛因包（合計淨重貳仟柒佰零貳點玖玖公克、純
度百分之捌拾捌點伍、純質淨重貳仟參佰玖拾貳點壹伍公克）、
涼鞋壹雙及DANDY 廠牌行李箱壹只，均沒收銷燬之；包裝袋參只
，均沒收。
    事  實
一、甲○○ ○○○○ ○○ （中文譯名徐錫鎬）係韓國籍人，因在泰國與
    友人合夥開設工廠，並經由友人介紹而認識尼泊爾籍人「SI
    BA」之成年男子，於民國93年12月間「SIBA」商請甲○○ ○○○○
    ○○代其自泰國攜帶第一級毒品海洛因入境台灣，並允諾事成
    後給予酬勞，惟甲○○ ○○○○ ○○ 知此為違法行為而予以拒絕，
    嗣於94年1 月11、12日左右，因甲○○ ○○○○ ○○ 投資工廠資金
    不足，「SIBA」遂再與甲○○ ○○○○ ○○ 聯絡，商定由「SIBA」
    提供甲○○ ○○○○ ○○ 往返泰國與臺灣間之來回機票、在台食宿
    費用及報酬美金1 萬4 千元，甲○○ ○○○○ ○○ 則自泰國攜帶第
    一級毒品海洛因至台灣，並於抵達台灣高雄小港國際機場後
    ，住宿高雄漢來飯店，翌日上午7 、8 時許，即有人前往飯
    店房間取貨，並交付甲○○ ○○○○ ○○ 酬勞美金1 萬4,000 元。
    詎甲○○ ○○○○ ○○ 明知海洛因屬我國毒品危害防制條例第2 條
    第2 項第1 款所列之第一級毒品，並經行政院公告為甲類第
    4 款之管制進出口物品，不得運輸，亦不得私運進口，竟與
    「SIBA」及另1 名姓名年籍不詳之成年男子，共同基於運輸
    第一級毒品海洛因及私運管制物品進口之犯意聯絡，於94年
    1 月14日下午4 時許，甲○○ ○○○○ ○○ 與「SIBA」2 人相約在
    泰國法蘭波火車站前見面，「SIBA」即帶甲○○ ○○○○ ○○ 至該
    火車站附近不知名旅館房間內，由先抵達房間內之另1 名真
    實姓名、年籍均不詳之成年男子，以其所有之包裝袋3 只包
    裝第一級毒品海洛因，再將其中2 包海洛因分別夾藏在2 隻
    涼鞋鞋底內（各毛重400 公克），及將另1 包夾藏在行李箱
    上蓋（毛重2140公克）後，將該涼鞋1 雙及行李箱1 只交予
    甲○○ ○○○○ ○○ 穿著及攜帶，再由「SIBA」與甲○○ ○○○○ ○○ 一
    同搭乘計程車至泰國曼谷國際機場，「SIBA」並在車上將機
    票交予甲○○ ○○○○ ○○ ，再由甲○○ ○○○○ ○○ 1 人於94年1 月14
    日下午6 時30分搭乘中華航空股份有限公司（下稱中華航空
    公司）CI648 班機，並於同日23時55分分抵達臺灣高雄小港
    國際機場，以此方式私運上開管制進口之第一級毒品海洛因
    入境臺灣。嗣甲○○ ○○○○ ○○ 在機場準備出關接受入境相關查
    驗時，因形跡可疑，經內政部警政署航空警察局高雄分局人
    員會同海關人員檢查甲○○ ○○○○ ○○ 所攜帶上揭行李箱及涼鞋
    ，始查知上情，並扣得上開以該不詳姓名之人所有之包裝袋
    包裝之第一級毒品海洛因3 包（合計淨重2702.99 公克、純
    度百分之88.5、純質淨重2392.15 公克）及含無法析離海洛
    因殘渣之涼鞋1 雙及DANDY 廠牌行李箱1 只等物。
二、案經內政部警政署航空警察局高雄分局移送臺灣高雄地方法
    院檢察署檢察官偵查起訴。
    理  由
一、訊據上訴人即被告甲○○ ○○○○ ○○ 對其於上揭時、地受「SIBA
    」及另一真實姓名、年籍不詳之成年男子委託，穿上其等交
    付夾藏毒品之涼鞋1 雙及攜帶行李箱1 只，搭乘中華航空公
    司編號CI648 號班機，自泰國運輸毒品入境臺灣，嗣在高雄
    小港國際機場海關入境檢查室為警查獲之事實，固坦承不諱
    ，惟矢口否認有何運輸及私運第一級毒品海洛因犯行，辯稱
    ：「SIBA」僅告知行李箱內夾藏毒品，而未明確告知係第一
    級毒品海洛因，亦未告知涼鞋內藏有毒品云云。經查：
（一）被告如何受「SIBA」委託，在行李箱及涼鞋內夾藏第一級
      毒品海洛因，由被告搭機運輸入境來臺之事實，業據被告
      於調查人員第2 次詢問、第1 次偵查時及原審第1 次羈押
      訊問時供承不諱（見偵卷第13、43頁、原審94年度聲羈字
      第50號卷第10頁），核與證人即查獲被告之警員蘇建華於
      本院審理時證述情節相符（見本院卷審判筆錄第3 、4 頁
      ），且扣案疑似海洛因粉末3 包，經送請法務部調查局鑑
      驗結果，均含第一級毒品海洛因成分（合計淨重2702.99
      公克、空包裝重157.9 公克、純度百分之88.5、純質淨重
      2392.15 公克）；及扣案之涼鞋1 雙及DANDY 廠牌行李箱
      1 只，經原審送請高雄醫學大學附設中和紀念醫院鑑定，
      亦有第一級毒品海洛因陽性反應，此分別有法務部調查局
      94年2 月16日調科壹字第220019230 號鑑驗通知書及高雄
      醫學大學附設中和紀念醫院94年3 月15日報告編號0000-0
      00、315 號檢驗報告各1 份在卷可參（見原審94年度重訴
      字第11號第46、49、50頁），此外，復有被告護照、出境
      登記表、中華航空公司班機表、機票、扣案物品之照片7
      張、托運行李條碼1 紙、高雄關稅局扣押貨物運輸工具收
      據及搜索筆錄、航空警察局高雄分局查獲涉嫌毒品危害防
      制條例毒品初步鑑驗報告單1 張（見偵卷第8 、15、28至
      37頁）附卷可稽，堪以認定。
（二）被告雖辯稱：其僅知所運輸入境者為韓國所稱之「麻藥」
      ，不知為第一級毒品海洛因云云。然查，被告於調查、偵
      查及原審聲請羈押訊問時，已多次供承知悉所攜帶者為第
      一級毒品海洛因一節，已如前述；且被告係因與友人在泰
      國投資工廠，資金不足，始起意受「SIBA」委託運輸毒品
      來臺，「SIBA」並允諾事成後將給付被告美金1 萬4,000
      元（折合新台幣約42萬元），業據被告於原審自承無訛（
      見原審94年度重訴字第11號卷第95、91頁），被告既準備
      將該報酬供作投資工廠之用，顯見上開代價對被告而言，
      不可謂不高；且被告明知在韓國之麻藥種類繁多，包含有
      安非他命、海洛因，此業據被告於偵查中自承在卷（見偵
      卷第64頁），而查緝毒品為世界各國一致之政策，我國緝
      毒尤為嚴格，一再宣示嚴查毒品，攜帶毒品入境最重可處
      死刑，被告又自承「SIBA」第1 次要求被告代為運輸毒品
      時，因其知悉此為不法行為，故予以拒絕，顯然被告亦知
      運輸毒品為嚴重之犯罪行為，且可見其處理此事態度之慎
      重，故當「SIBA」再次委託被告代為運輸毒品時，被告若
      非已詳細瞭解整個運輸毒品之細節，包括毒品之種類、運
      輸之方式，斷無貿然允諾鋌而走險；而且，運送何種毒品
      ，當會影響獲取報酬金額之多寡，故被告若非已知悉所運
      輸入境我國之毒品為何種毒品，如何能與「SIBA」議定報
      酬為美金1 萬4,000 元並予以接受；再者，被告既知悉所
      運輸之毒品為「麻藥」，及海洛因亦為「麻藥」之一種，
      已如前述，且被告亦不否認倘其知所運輸者為第一級毒品
      海洛因，亦同意代為運輸（見原審94年度重訴字第11號卷
      第61頁），則被告在主觀上顯亦有運輸第一級毒品海洛因
      之不確定故意，是被告所辯不知所運輸之毒品係第一級毒
      品海洛因云云，顯係臨訟避重就輕之卸詞，委無足取。
（三）被告雖又辯稱伊事先不知在旅館房間內由不詳姓名之男子
      所交付之涼鞋內有毒品云云，惟查被告自調查人員調查時
      起迄原審審理時止，始終坦承事先即知所穿涼鞋內夾藏毒
      品一節，其於偵查中更多次明確自承：「SIBA帶我到小旅
      館，旅館裡已有另1 人在等我們，當場交給我們行李箱及
      鞋子，當時我還跟他們說裝在鞋子裡的毒品太多了，我不
      想幫他們帶，他們說沒問題…」、「…旅館裡已有另1 人
      在等我們，當場交給我們行李箱及鞋子，當時我還跟他們
      說裝在鞋子裡的毒品太多了，我不想幫他們帶…」（見偵
      卷第40至41、43頁）等語；被告所穿夾藏毒品之涼鞋1 雙
      ，其鞋底比一般鞋子厚，而且因為夾藏毒品，故其重量亦
      比一般的鞋子重等情，亦據證人蘇建華警員於本院證述屬
      實（見本院審判筆錄第3 、5 頁），被告亦不否認拿到該
      涼鞋時，的確有較重之感覺（見本院審判筆錄第12頁），
      由此足見扣案涼鞋不論從外觀或實際穿上之後之重量，均
      異於一般涼鞋，則縱然「SIBA」或另1 不詳姓名之男子未
      告知被告鞋內夾藏毒品一事，然被告自該涼鞋外觀或穿上
      之後之重量感，亦可得而知涼鞋內藏有毒品；況且倘「SI
      BA」或另1 不詳姓名之男子未事先告知被告鞋內藏有毒品
      ，則俟被告抵達臺灣時，被告如何確知應交付何物予前來
      取毒品之人，又倘未事先告知被告，萬一被告在不知情況
      下，換掉該涼鞋，「SIBA」豈非前功盡棄，功虧一匱，「
      SIBA」既信任被告而委託其代為運輸毒品，必定將運輸之
      方式及如何安全闖關之全部細節，完全告知被告，以求達
      成任務，故被告辯稱其事先不知涼鞋內夾藏有毒品云云，
      顯與事理有違，難予採信。綜上所述，本件事證已臻明確
      ，被告運輸第一級毒品之犯行，洵堪認定，應予依法論科
      。
二、按海洛因為毒品危害防制條例第2 條第2 項第1 款所列之第
    一級毒品，並為行政院依懲治走私條例第2 條第4 項授權公
    告之甲項管制進出口物品，不得運輸亦不得私運進口。是核
    被告運輸第一級毒品海洛因入境臺灣之行為，係犯毒品危害
    防制條例第4 條第1 項之運輸第一級毒品罪及懲治走私條例
    第2 條第1 項之私運管制物品進口罪。被告與「SIBA」及另
    1 真實姓名、年籍不詳之成年男子間，就上開犯行有犯意聯
    絡及行為分擔，均為共同正犯。被告一私運行為，觸犯上開
    二罪名，為想像競合犯，應依刑法第55條前段規定，從一重
    論以運輸第一級毒品罪處斷。又被告持有第一級毒品海洛因
    之低度行為，為運輸毒品之高度行為所吸收，不另論罪。
三、原審據以論罪科刑，固非無見，惟查：（一）扣案包裝第一
    級毒品海洛因之包裝袋3 只，業經鑑定機關就之與內裝之海
    洛因分別鑑析其重量，業如前述，足見與扣案之海洛因並無
    不可析離關係，且該包裝袋均為共犯即不詳姓名之成年男子
    所交運供其與「SIBA」及被告共同犯本案運輸第一級毒品海
    洛因犯罪所用之財物，為被告供承在卷，且依該等物品係不
    詳姓名之男子交運之事實觀之，亦足認該物品係屬不詳姓名
    男子所有，故應依毒品危害防制條例第19條第1 項之規定，
    宣告沒收（已扣案，無不能沒收而需諭知追徵或以財產抵償
    之問題），原審認該包裝袋與毒品無法析離，依毒品危害防
    制條例第18條第1 項前段規定，宣告沒收並銷燬之，顯有可
    議。（二）又扣案之涼鞋1 雙及DANDY 廠牌行李箱1 只，均
    含有無法完全析離之第一級毒品海洛因，亦應以毒品視之，
    應依毒品危害防制條例第18條第1 項前段規定宣告沒收並銷
    燬之，原審認上開涼鞋及行李箱非不得與殘留微量之海洛因
    分離，且認扣案之涼鞋1 雙及行李箱1 只，為共犯「SIBA」
    及另一真實姓名不詳之男子所有供運輸毒品犯罪所用之物，
    依毒品危害防制條例第19條第1 項前段規定，宣告沒收，亦
    有未合。被告上訴意旨，仍執陳詞否認犯罪，雖無可採，惟
    原判決既有上述可議，即屬無可維持，應由本院將原判決撤
    銷。爰審酌被告因投資事業而缺錢，竟為貪圖美金1萬4,000
    元之利益，罔顧我國法律，共同運輸海洛因進入我國，且私
    運進口之海洛因數量多達2 公斤餘，如流入市面，必加速本
    地毒品氾濫程度，危害重大，及被告始終未能坦承全部犯行
    ，飾詞圖卸刑責等一切情狀，量處如主文第2 項所示之刑，
    以示懲儆，並依刑法第37條第1 項規定宣告被告褫奪公權終
    身。再以被告為韓國籍之外國人，所為有害我國國民之行為
    ，且受本案有期徒刑以上刑之宣告，於執行完畢或赦免後，
    不宜再留滯國內，爰依刑法第95條之規定，併宣告於刑之執
    行完畢或赦免後，予以驅逐出境。
四、被告辯護人雖為被告辯護稱：查扣毒品未外流，未對國民健
    康造成危害，且被告不諳臺灣法律，又未獲得實益，在客觀
    上足以引起一般人之同情，再者被告在韓國素無前科，尚有
    年邁寡母在韓國待其扶養，且自始即坦承犯行供出毒品來源
    ，並積極提供「SIBA」之資料予檢警人員，惟因查緝國際性
    販毒集團有其困難性，致使警方未能循線查緝其上手，但已
    足見被告犯後態度良好，無再犯之虞，若以最低刑度相繩，
    尚嫌過重，爰請依刑法第59條規定，減輕其刑等語。按刑法
    第59條之酌量減輕其刑，必須犯罪另有特殊之原因與環境，
    在客觀上足以引起一般同情，認為即予宣告法定低度刑期，
    尤顯嫌過重者，始有其適用。查本件被告僅因缺錢竟為本件
    運輸毒品之犯行，其運輸之毒品數量多達2 公斤餘，如未為
    警察機關及時查獲，流入市面必加速毒品氾濫，對我國社會
    安寧秩序及國人身體健康危害至鉅，於原審及本院審理時復
    未完全坦承犯行，其犯罪情狀並無何情輕法重客觀上足以引
    起一般同情之情形，自無適用刑法第59條規定之餘地。
五、扣案之第一級毒品海洛因3 包（合計淨重2702.99 公克、純
    度百分之88.5、純質淨重2392.15 公克），及含無法析離海
    洛因殘渣之涼鞋1 雙及DANDY 廠牌行李箱1 只，均應依毒品
    危害防制條例第18條第1 項前段規定，宣告沒收銷燬之；又
    鑑定耗損之毒品，既已滅失，即無庸併予宣告沒收銷燬。扣
    案之包裝袋3 只，為共犯即不詳姓名之成年男子交運供包裹
    、固定毒品，防其裸漏、潮濕，便於運輸所用之物，此據被
    告供明在卷，堪認係共犯即不詳姓名男子所有，應依毒品危
    害防制條例第19條第1 項規定，宣告沒收。至未扣案之「SI
    BA」提供予被告往返臺灣、泰國之間所使用機票、食宿費用
    ，係屬「SIBA」、另一不詳姓名之男以與被告進行本案運輸
    毒品犯罪之必要交通、食宿支出，非直接供其等運輸毒品犯
    罪之用，亦非屬被告運輸毒品所得之對價，難認與其等本案
    運輸毒品犯罪有直接關聯性，尚不得依毒品危害防制條例第
    19條第1 項規定，宣告沒收。又「SIBA」應允被告抵達臺灣
    交付毒品予指定之人時，可獲得報酬美金1 萬4,000 元部分
    ，因被告尚未交付毒品取得此部分酬勞，自非屬其本案犯罪
    所得之財物，亦不得宣告沒收，均併此敘明。
六、又按毒品危害防制條例第17條規定，犯同條例第4 條第1 項
    之罪，供出毒品來源，因而破獲者，得減輕其刑，其立法意
    旨重在鼓勵具體供出其上游販毒者，俾使追查該毒梟前手及
    其上游毒品，以杜絕毒品之蔓延與氾濫，倘僅供出共犯為何
    人，但尚未進而查獲毒梟前手或其上游毒品者，仍不得執此
    邀本條規定之寬減（最高法院90年度台上字第1639號判決要
    旨參照）。本案被告雖於查獲後，即供出毒品來源為「SIBA
    」其人等語，但並未提供足以查獲國際販毒集團之相關情資
    ，且警方亦未循線查緝其上手，核與毒品危害防制條例第17
    條規定得減輕其刑之構成要件未合，尚不得援引上開規定予
    以減刑，亦附此敘明。
據上論斷，應依刑事訴訟法第369 條第1 項前段、第364 條、第
299 條第1 項前段，毒品危害防制條例第4 條第1 項、第18條第
1 項前段、第19條第1 項，懲治走私條例第2 條第1 項，刑法第
11條、第28條、第55條、第37條第1 項、第95條，判決如主文。
本案經檢察官王登榮到庭執行職務。
中　　華　　民　　國　　94　　年　　10　　月　　20　　日
            刑事第六庭    審判長法  官  王憲義
                                法  官  張盛喜
                                法  官  李璧君
以上正本證明與原本無異。
本判決依職權送上訴。
中　　華　　民　　國　　94　　年　　10　　月　　20　　日
　　　　　　　　　　　　　　　　書記官  唐奇燕
附錄本件判決論罪科刑法條：
毒品危害防制條例第4條
製造、運輸、販賣第一級毒品者，處死刑或無期徒刑；處無期徒
刑者，得併科新臺幣1,000 萬元以下罰金。
製造、運輸、販賣第二級毒品者，處無期徒刑或7 年以上有期徒
刑，得併科新臺幣700 萬元以下罰金。
製造、運輸、販賣第三級毒品者，處5 年以上有期徒刑，得併科
新臺幣500 萬元以下罰金。
製造、運輸、販賣第四級毒品者，處3 年以上10年以下有期徒刑
，得併科新臺幣300 萬元以下罰金。
製造、運輸、販賣專供製造或施用毒品之器具者，處1年以上7年
以下有期徒刑，得併科新臺幣100 萬元以下罰金。
前5項之未遂犯罰之。
懲治走私條例第2條
私運管制物品進口、出口逾公告數額者，處 7年以下有期徒刑，
得併科新臺幣300萬元以下罰金。
以犯前項之罪為常業者，處 3年以上10年以下有期徒刑，得併科
新臺幣500萬元以下罰金。
第1項之未遂犯罰之。
第1項所稱管制物品及其數額，由行政院公告之。
